臺灣臺中地方法院刑事判決
111年度訴字第1098號
公  訴  人  臺灣臺中地方檢察署檢察官
被      告  陳瑞豐


                    （現於法務部○○○○○○○○○○○執行中）
上列被告因詐欺案件，經檢察官提起公訴（110年度偵字第1042
號），被告於準備程序中就被訴事實為有罪之陳述，經告知簡式
審判程序之旨，並聽取當事人之意見後，本院合議庭裁定由受命
法官獨任進行簡式審判程序，判決如下：
    主          文
丙○○犯三人以上共同詐欺取財罪，處有期徒刑壹年貳月。扣案之
ASUS廠牌行動電話壹支（IMEI：○○○○○○○○○○○○○○○、○○○○○○○○○○○
○○○○號、內含SIM卡及記憶卡各壹張）沒收。
    犯罪事實及理由
一、本案被告丙○○所犯係死刑、無期徒刑、最輕本刑為3年以上
    有期徒刑以外之罪，亦非高等法院管轄之第一審案件，其於
    準備程序中就被訴事實為有罪之陳述（見本院111年度訴字
    第1098號卷【下稱本院卷】第134頁），經告以簡式審判程
    序之旨，並聽取當事人之意見後，本院合議庭認宜進行簡式
    審判程序，爰依刑事訴訟法第273條之1第1項規定裁定由受
    命法官獨任進行簡式審判程序，合先敘明。又本案證據之調
    查，依刑事訴訟法第273條之2規定，自不受同法第159條第1
    項、第161條之2、第161條之3、第163條之1及第164條至第1
    70條規定之限制，依法均具證據能力，併此敘明。
二、本案犯罪事實及證據，除更正及補充如下外，餘均引用檢察
    官起訴書之記載（如附件）：
　㈠犯罪事實欄一第8至11行「丙○○參與上開詐欺集團犯罪組織後
    ，即與『小佑』、『頂峰』及該詐欺集團其他成員共同意圖為自
    己不法之所有，基於三人以上共同以網際網路對公眾散布而
    犯詐欺取財之犯意聯絡」應更正為「嗣丙○○與該詐欺集團成
    年成員（無積極證據證明有未滿18歲之人），共同意圖為自
    己不法之所有，基於三人以上共同詐欺取財之犯意聯絡」。
　㈡證據部分補充「被告於本院審理中之自白」。
三、論罪科刑：
　㈠被告係與「小佑」、「頂峰」及本案詐欺集團其他成員共同
    實施本案詐欺取財犯行，則本案核屬「三人以上共同詐欺取
    財」無疑，是核被告所為，係犯刑法第339條之4第1項第2款
    之三人以上共同詐欺取財罪。公訴意旨雖認被告尚涉犯刑法
    第339條之4第1項第3款之以網際網路對公眾散布而詐欺取財
    罪嫌，惟被告於本院審理中供稱其不知道本案詐欺集團詐騙
    告訴人乙○○之方式等語（見本院卷第134頁），復衡以現今
    詐欺集團所採取之詐欺手法多元，非必以網際網路對公眾散
    布之方式為之，且卷內亦無積極證據足證被告曾與告訴人有
    過直接接觸或聯繫，自難認被告確實知悉本案詐欺集團係以
    網際網路對公眾散布之方式詐騙告訴人，當無從對被告遽論
    刑法第339條之4第1項第3款之加重條件，是公訴意旨此部分
    所指，容有未洽，附此敘明。
　㈡按行為人於參與詐欺犯罪組織之行為繼續中，先後多次為加
    重詐欺之行為，因參與犯罪組織罪為繼續犯，犯罪一直繼續
    進行，直至犯罪組織解散，或其脫離犯罪組織時，其犯行始
    行終結。故該參與犯罪組織與其後之多次加重詐欺之行為皆
    有所重合，然因行為人僅為一參與犯罪組織行為，侵害一社
    會法益，屬單純一罪，應僅就「該案中」與參與犯罪組織罪
    時間較為密切之首次加重詐欺犯行論以參與犯罪組織罪及加
    重詐欺罪之想像競合犯，而其他之加重詐欺犯行，祗需單獨
    論罪科刑即可，無需再另論以參與犯罪組織罪，以避免重複
    評價。是如行為人於參與同一詐欺集團之多次加重詐欺行為
    ，因部分犯行發覺在後或偵查階段之先後不同，肇致起訴後
    分由不同之法官審理，為裨益法院審理範圍明確、便於事實
    認定，即應以數案中「最先繫屬於法院之案件」為準，以「
    該案件」中之「首次」加重詐欺犯行與參與犯罪組織罪論以
    想像競合。縱該首次犯行非屬事實上之首次，亦因參與犯罪
    組織之繼續行為，已為該案中之首次犯行所包攝，該參與犯
    罪組織行為之評價已獲滿足，自不再重複於他次詐欺犯行中
    再次論罪，俾免於過度評價及悖於一事不再理原則。至於「
    另案」起訴之他次加重詐欺犯行，縱屬事實上之首次犯行，
    仍需單獨論以加重詐欺罪，以彰顯刑法對不同被害人財產保
    護之完整性，避免評價不足。且首次加重詐欺犯行，其時序
    之認定，自應以詐欺取財罪之著手時點為判斷標準，亦即依
    一般社會通念，咸認行為人以詐欺取財之目的，向被害人施
    用詐術，傳遞與事實不符之資訊，使被害人陷於錯誤，致財
    產有被侵害之危險時，即屬詐欺取財罪構成要件行為之著手
    ，並非以取得財物之先後順序為認定依據（最高法院109年
    度台上字第3945號判決意旨參照）。查被告於本案繫屬前，
    已因參與本案詐欺集團之其他加重詐欺犯行遭檢察官起訴而
    先繫屬於法院一節，有臺灣高等法院被告前案紀錄表及各該
    刑事判決（見本院卷第37至105頁）在卷可稽，揆諸前揭說
    明，被告本案自無從論以參與犯罪組織罪，併此陳明。
　㈢又按共同實行犯罪行為之人，在共同意思範圍以內，各自分
    擔犯罪行為之一部，彼此協力、相互補充以達其犯罪之目的
    者，即應對於全部所發生之結果，共同負責，故不以實際參
    與犯罪構成要件行為或參與每一階段之犯罪行為為必要。又
    共同正犯之意思聯絡，原不以數人間直接發生者為限，即有
    間接之聯絡者，亦包括在內（最高法院107年度台上字第444
    4號判決意旨參照）。查本案詐欺集團於從事詐欺犯行之分
    工上極為精細，分別有實施詐術詐騙告訴人之機房人員、指
    派任務之人、提領人頭帳戶內詐欺贓款之車手等各分層成員
    ，以遂行詐欺犯行而牟取不法所得，本案詐欺集團成員間固
    未必彼此有所認識或清楚知悉他人所分擔之犯罪工作內容，
    然此一間接聯絡犯罪之態樣，正係具備一定規模犯罪所衍生
    之細密分工模式，參與犯罪者透過相互利用彼此之犯罪角色
    分工，而形成一個共同犯罪之整體以利犯罪牟財，被告雖未
    始終參與本案詐欺集團各階段之詐欺取財行為，惟其所參與
    之該行為，乃屬本案詐欺集團犯罪計畫不可或缺之重要環節
    ，被告自應就其所參與犯行所生之全部犯罪結果共同負責，
    是被告與「小佑」、「頂峰」及所屬詐欺集團其他成員，就
    本案加重詐欺取財犯行，具犯意聯絡及行為分擔，應論以共
    同正犯。
　㈣爰審酌現今社會詐欺事件層出不窮、手法日益翻新，政府及
    相關單位無不窮盡心力追查、防堵，大眾傳播媒體更屢屢報
    導民眾被詐欺，甚至畢生積蓄因此化為烏有之相關新聞，被
    告有適當之謀生能力，竟與本案詐欺集團成員共同實施本案
    詐欺取財犯行，破壞社會治安，並無端造成告訴人之財物損
    失，所為誠屬不該；並考量被告犯後已坦承犯行，惟迄未與
    告訴人達成和解並賠償損失之犯後態度；兼衡以被告本案犯
    罪之動機、目的、手段、情節、素行、角色分工、所生危害
    及其自陳高中畢業之智識程度、入監前從事保全工作、月收
    入約新臺幣3萬元、離婚、有1名成年子女、無需扶養任何人
    、勉持之家庭經濟狀況、身體沒有重大疾病（見本院卷第14
    6頁）等一切情狀，量處如主文所示之刑，以資懲儆。
四、沒收：
　㈠扣案之ASUS廠牌行動電話1支（IMEI：000000000000000、000
    000000000000號、內含SIM卡及記憶卡各1張）係被告所有並
    供其與本案詐欺集團成員聯絡所用之物，爰依刑法第38條第
    2項前段規定宣告沒收。
　㈡扣案之中華郵政、臺灣企銀及合作金庫等帳戶之存摺各1本及
    金融卡各1張，乃犯罪所得，惟該等物品非屬被告所有，被
    告亦無事實上處分權，自均無從宣告沒收。又被告堅詞否認
    其有因本案犯行而獲取任何報酬（見本院卷第134頁），卷
    內亦無積極證據足證被告確有因本案犯行而獲取任何報酬，
    自無從宣告沒收或追徵。
　㈢至其餘扣案物，卷內並無積極證據足證與被告本案犯行有關
    ，自均無從宣告沒收。
據上論斷，應依刑事訴訟法第273條之1第1項、第299條第1項前
段、第310條之2、第454條第2項，刑法第28條、第339條之4第1
項第2款、第38條第2項前段，刑法施行法第1條之1第1項，判決
如主文。
本案經檢察官胡宗鳴提起公訴，檢察官甲○○到庭執行職務。
中    華    民    國    111   年    10    月    27    日
　　　　　　　 　 刑事第十七庭  法  官  呂超群
以上正本證明與原本無異。
如不服本判決應於收受送達後20日內向本院提出上訴書狀，並應
敘述具體理由；其未敘述上訴之理由者，應於上訴期間屆滿後20
日內向本院補提理由書（均須按他造當事人之人數附繕本）「切
勿逕送上級法院」。
告訴人或被害人如不服判決，應備理由具狀向檢察官請求上訴，
上訴期間之計算，以檢察官收受判決正本之日起算。
　　　　                        書記官  許丞儀
中　　華　　民　　國　　111 　年　　10　　月　　27　　日
附錄法條：
刑法第339條之4
犯第339條詐欺罪而有下列情形之一者，處1年以上7年以下有期
徒刑，得併科1百萬元以下罰金：
一、冒用政府機關或公務員名義犯之。
二、三人以上共同犯之。
三、以廣播電視、電子通訊、網際網路或其他媒體等傳播工具，
    對公眾散布而犯之。
前項之未遂犯罰之。